【裁判字號】    89,親,56
【裁判日期】    900115
【裁判案由】    否認子女
【裁判全文】
臺灣臺中地方法院民事判決  八十九年度親字第五六號
    原        告  乙○○
    被        告  丙○○
    兼法定代理人  甲○○
右當事人間請求否認子女事件，本院判決如左：
    主      文
確認被告丙○○（民國八十五年十一月十一日出生）非被告甲○○自原告受胎所生之
婚生子。
訴訟費用由被告負擔。
    事      實
甲、原告方面：
  一、聲明：如主文第一項所示。
  二、陳述：原告與被告甲○○本係夫妻，詎於民國八十三年九月十三日起，被告呂
            玉芬竟不明原因突然離家出走，當時原告曾即往臺北市大理派出所報案
            協尋，惟均遍尋不著，音訊全無，期間只曾主動回家一次，卻僅停留短
            暫時間，更未過夜，即又離家。迨至八十九年九月間，被告甲○○突然
            現身，並提出離婚要求，原告見挽回無望，只有答應，詎於八十九年九
            月二十六日雙方約定辦理離婚手續當日，被告甲○○才又告知其早在八
            十五年十一月十一日因與證人李木榮發生性關係而生下被告丙○○，且
            迄未向戶政機關辦理出生登記，原告初聞至感駭異，惟雖明知被告陳崇
            禾非己骨肉，卻也僅能恪於法令規定，依程序先登記為婚生子女，然為
            符合事實，避免日後可能衍生法律糾紛，為此，爰依民法第一千零六十
            三條第二項之規定，起訴請求如訴之聲明所示。
  三、證據：提出戶籍謄本二份為證，並聲請訊問證人王淑惠。
乙、被告方面：
  一、聲明：駁回原告之訴。
  二、陳述：被告甲○○自八十三年九月十三日起就沒有與原告同居，被告丙○○非
            被告甲○○與原告所生。被告甲○○在八十九年九月二十六日與原告辦
            理離婚手續當天，才告知原告關於被告丙○○出生的事實。
丙、本院依職權函請法務部調查局鑑定兩造之血緣關係暨訊問證人李木榮。
    理      由
一、原告起訴主張：原告與被告甲○○本係夫妻，詎被告甲○○自八十三年九月十三
    日起即離家出走，期間只曾主動回家一次，僅停留短暫時間，更未過夜，即又離
    家，迨至八十九年九月間被告甲○○現身提出離婚要求，原告與被告甲○○相約
    於八十九年九月二十六日約定辦理離婚手續當日，被告甲○○才告知其於八十五
    年十一月十一日生下被告丙○○之事，雖被告丙○○係在原告與被告甲○○之婚
    姻關係存續中所受胎，推定為原告之子，然被告丙○○實非原告所生等情，業經
    原告提出戶籍謄本二份為證，復經證人王淑惠到場證述：「我在八十九年九月間
    陪同原告前往欲辦理離婚登記，當時原告才知悉有丙○○出生之事。」等語明確
    ，證人李木榮亦到庭證稱：「我與被告甲○○自八十四年間起同居，丙○○是我
    與甲○○所生。」等語無訛，再觀諸本院依職權函請法務部調查局鑑定結果認為
    ：「依據遺傳法則，丙○○之STR式D3S1358、FGA、D21S11、D18S51、D16S539、
    DYS19、DYS388、DYS389 I、DYS389 II型別與乙○○之各項相對應之型別均矛盾
    ， 因此認為乙○○不可能為丙○○之生父，丙○○之 DNA 型別與李木榮之各項
    相對應型別均無矛盾，經計算其 CPI 值為 5,921,228 以上，因此認為李木榮極
    可能（機率 99.99% 以上）為丙○○之生父」等情，此有該局八十九年十二月二
    十七日（ 89 ）陸（四）字第 89089510 號鑑定通知書一紙在卷足憑，是原告主
    張被告丙○○非被告甲○○自原告受胎所生，應堪採信。
二、按妻之受胎，係在婚姻關係存續中者，推定其所生子女為婚生子女。前項推定，
    如夫妻之一方能證明妻非自夫受胎者，得提起否認之訴。但應於知悉子女出生之
    日起，一年內為之。民法第一千零六十三條第一項、第二項分別定有明文。經查
    ，被告丙○○非被告甲○○自原告受胎已如前述，故原告於八十九年十一月四日
    ，即知悉起一年內提起本件否認子女訴訟，依前揭法律規定，為有理由，應予准
    許。
據上論結，本件原告之訴為有理由，依民事訴訟法第七十八條、八十五條第一項前段
，判決如主文。
中      華      民      國    九十    年      一      月        十五    日
                                臺灣臺中地方法院家事法庭
~B法      官  周瑞芬
右為正本係照原本作成
如對本判決上訴應於判決送達後廿日向本院提出上訴狀
中      華      民      國    九十    年      一      月        十五    日
~B法院書記官


司法院資訊處製作；財團法人民間司法改革基金會備份。
